臺灣高等法院民事判決
109年度上易字第1116號
上  訴  人  王鎮舉
訴訟代理人  黃暖琇律師
複 代理 人  王瀚興律師
被 上訴 人  王鎮民

上列當事人間請求返還借款事件，上訴人對於中華民國109年7月
17日臺灣新北地方法院109年度訴字第32號第一審判決，提起上
訴，本院於110年3月30日言詞辯論終結，判決如下：
    主  文
上訴駁回。
第二審訴訟費用由上訴人負擔。
    事實及理由
一、上訴人主張：兩造與訴外人王鎮權、王鎮儀為四兄弟，4人
    之母即訴外人陳玉梅欲出售所有門牌新北市○○區○○路000巷0
    弄00號5樓房屋及坐落基地（下稱系爭房地），並與四兄弟
    協議將出售所得價金分配每人新臺幣（下同）80萬元，餘款
    歸陳玉梅（下稱系爭協議）。陳玉梅已於民國106年6月5日
    取款，並由被上訴人依系爭協議辦理分配事宜。被上訴人嗣
    於其後某日向伊借款80萬元，約定於106年底返還，伊遂將
    依系爭協議應分得之80萬元（下稱系爭分配款）貸與被上訴
    人，詎被上訴人於清償期屆至後仍未還款等情。爰依消費借
    貸之法律關係，求為命被上訴人給付80萬元及自起訴狀繕本
    送達翌日起算法定遲延利息之判決（原審為上訴人敗訴之判
    決，其提起上訴）。上訴聲明：㈠原判決廢棄；㈡被上訴人應
    給付上訴人80萬元，及自起訴狀繕本送達翌日起至清償日止
    ，按週年利率5％計算之利息。
二、被上訴人則以：兩造就系爭分配款並無消費借貸之合意，且
    伊否認系爭協議存在，陳玉梅既未交付80萬元予伊，伊亦未
    取走被上訴人之系爭分配款等語，資為抗辯。
三、兩造與王鎮權、王鎮儀為四兄弟，4人之母為陳玉梅；陳玉
    梅於93年10月30日起登記為系爭房地所有人，於106年間委
    由次子王鎮權及房屋仲介公司出售系爭房地，嗣於106年4月
    5日與買方簽立不動產買賣契約，並於106年5月24日將系爭
    房地所有權移轉登記予買方等事實，為兩造所不爭執（見本
    院卷第8、9、98、99頁），堪信屬實。上訴人請求返還借款
    ，為被上訴人以前詞所拒。茲就爭點論述如下：
  ㈠兩造並未成立系爭分配款之消費借貸契約：
　⒈稱消費借貸者，謂當事人一方移轉金錢或其他代替物之所有
    權於他方，而約定他方以種類、品質、數量相同之物返還之
    契約，此觀民法第474條第1項規定甚明。又消費借貸，因交
    付金錢之原因多端，除有金錢之交付外，尚須本於借貸之意
    思而為交付，方克成立。當事人主張與他方有消費借貸關係
    存在者，應就借款已交付及借貸意思合致之事實，負證明責
    任。如未證明有借款交付及借貸意思合致，自不能認為成立
    消費借貸契約。
　⒉上訴人主張：伊於106年6月5日後某日，將系爭分配款貸與被
    上訴人，而有借貸意思合致及金錢之交付等情，無非以證人
    陳玉梅、王鎮儀、王鎮權之證言及LINE簡訊紀錄為據。然查
    ：
　　⑴證人王鎮儀雖證稱：上訴人之系爭分配款係由被上訴人取
      得云云（見原審卷第228頁）。然觀諸其整體證述內容，
      對於多數提問係答以「不清楚」、「記不起來」、「忘記
      」、「不知道」、「好像」等語（見原審卷第223至230頁
      ），唯獨就上訴人所稱之系爭分配款有無貸與被上訴人一
      事，兩度證稱「原告（即上訴人，下同）的錢後來聽說在
      被告（即被上訴人，下同）身上」、「我只知道原告的80
      萬元在被告身上」等語（見原審卷第227、228頁）。惟證
      人王鎮儀就其如何得知上情僅謂：「（問：你為何認為原
      告80萬元在被告身上？）我不知道怎麼講，錢就是在被告
      戶頭」、「（問：錢是怎麼在被告戶頭？）這可能要從金
      流追查，我不知道」等語（見原審卷第228頁），而未具
      體說明其如何親見親聞兩造間之借貸意思合致及金錢交付
      ，亦未提供佐證其所言之憑據；參以被上訴人抗辯系爭分
      配款係由王鎮儀向上訴人借貸且由其取得（見本院卷第15
      8頁），可見證人王鎮儀對於系爭分配款之流向及是否應
      負借款返還責任有重大利害關係，復未經具結擔保證言之
      憑信性（見原審卷第216頁）等情以考，足徵其所為上開
      不利於被上訴人之證言，不足採信，自無法證明兩造間就
      系爭分配款有借貸意思合致及金錢交付之事實。
　　⑵證人陳玉梅雖結證稱：上訴人的系爭分配款是由被上訴人
      拿去繳老四（即王鎮儀）公司缺的錢云云（見本院卷第15
      6、157頁），然與其結證稱「我不知他們兄弟3人（即兩
      造與王鎮儀）後來怎麼分配」、「（問：被上訴人有沒有
      經手將賣房子的錢分配給上訴人80萬元？）我不知道。這
      是老大、老三、老四…三人去處理的」、「（問：是否知
      道上訴人有無拿到80萬元或50萬元？）我不知道，我沒有
      過問，但上訴人說他沒有拿到」等語（見本院卷第156頁
      ），互核顯有矛盾，且係聽聞自上訴人所言，自非其親見
      親聞兩造間之借貸意思合致及金錢交付；復佐以證人陳玉
      梅之帳戶於106年6月5日支出提領240萬元，有存摺內頁明
      細為憑（見原審卷第263頁），並為兩造所不爭（見原審
      卷第231頁）；然證人陳玉梅先稱「我好像沒有提領，但
      我也忘了」（見本院卷第156頁），嗣又改稱「我忘記是
      我去提領，還是他們去提領，我好像有在場，可是我忘記
      了」（見本院卷第157頁），可見其對於240萬元鉅額款項
      有無親自提領之自己重要事項，尚且不復記憶，對於被上
      訴人將上訴人之系爭分配款拿去繳納王鎮儀公司欠款之他
      人事項，卻能清楚證述，實與常情相違，自不足採信，仍
      無法證明兩造間就系爭分配款有借貸意思合致及金錢交付
      之事實。
　　⑶至證人王鎮權證稱：伊代理陳玉梅出售系爭房地，價金均
      匯入陳玉梅帳戶，伊沒有經手，只有保管存摺，印章由陳
      玉梅自行保管，伊已在父親靈堂將存摺交還，王鎮儀有開
      支票給伊80萬元，故伊沒有參與後續分配款項等語（見原
      審卷第220至222頁），可見其不知陳玉梅於106年6月5日
      提領240萬元後如何分配，其證言亦無法證明兩造間就系
      爭分配款有借貸意思合致及金錢交付之事實。
　　⑷被上訴人配偶即訴外人呂叔方雖以LINE簡訊向上訴人配偶
      陳稱「我有個想法，想請妳幫我轉給大哥」、「阿民（即
      被上訴人，下同）當初和大哥（即上訴人，下同）調一下
      的錢，真是給鎮儀拿去了，所以他才會說是鎮儀欠的」、
      「而當初鎮儀的女朋友，也向阿民一直報好消息，暫調的
      錢，12月份會有錢可補上，但這他們兩人真的一個樣」、
      「我這頭想，為了日後兄弟間還有和睦的機會，我私房匯
      十萬塊給大哥」等語（見本院卷第81至82頁）。然呂叔芳
      已先向上訴人配偶稱「當初他們兄弟間怎麼說的，我也不
      清楚」等語（見本院卷第80頁），亦曾向上訴人表示「錢
      是鎮儀借的」、「不是我們借的」等語（見原審調字卷第
      13頁），足徵呂叔芳始終否認被上訴人向上訴人借貸系爭
      分配款，且未表明曾親見親聞兩造間之借貸意思合致及金
      錢交付，堪認被上訴人抗辯：呂叔芳對上訴人配偶所言，
      係為求和睦之錯誤認知等節（見本院卷第88頁），應屬可
      信，上開簡訊自不足以證明兩造間就系爭分配款有借貸意
      思合致及金錢交付之事實。
　　⑸況臺灣銀行連城分行已於110年2月8日函覆稱：陳玉梅於10
      6年6月5日提領240萬元時係由王鎮儀陪同等詞（見本院卷
      第201頁），並有取款憑條、臨櫃作業關懷提問單可佐（
      見本院卷第202頁），參以證人陳玉梅亦結證稱：該日係
      由兩造及王鎮儀陪同伊至銀行取款等語（見本院卷第157
      頁），可見上訴人與王鎮儀均於陳玉梅提款時在場，上訴
      人應可當場取得系爭分配款，或自行與王鎮儀合意借貸事
      宜，又豈會於該日後方與被上訴人合意借貸系爭分配款，
      益徵上訴人主張被上訴人於106年6月5日後某日向伊借貸
      系爭分配款云云，不足採信。
　⒊準此，上訴人未證明其與被上訴人於106年6月5日後某日有系
    爭分配款之借貸意思合意及金錢交付，是其主張兩造間成立
    系爭分配款之消費借貸契約，自無可取。
　㈡上訴人之請求為無理由：
    上訴人既未證明其與被上訴人成立系爭分配款之消費借貸契
    約，則其依消費借貸之法律關係，請求被上訴人返還借款80
    萬元本息，自屬無據。
四、綜上所述，上訴人依消費借貸之法律關係，請求被上訴人給
    付80萬元，及自起訴狀繕本送達翌日起至清償日止，按週年
    利率5％計算之利息，不應准許。原審為上訴人敗訴之判決，
    並駁回其假執行之聲請，核無不合。上訴意旨指摘原判決不
    當，求予廢棄改判，非有理由，應駁回其上訴。
五、本件事證已臻明確，兩造所為其餘攻擊、防禦及舉證，經本
    院審酌後，認與判決結論均無影響，爰不一一論列，附此敘
    明。
六、據上論結，本件上訴為無理由，依民事訴訟法第449條第1項
    、第78條，判決如主文。　
中　　華　　民　　國　 110  　年　  4  　 月　　20　  日
                  民事第十八庭 
                        審判長法  官  黃明發
                              法  官  周美雲
                              法  官  賴彥魁
正本係照原本作成。
不得上訴。
中　　華　　民　　國　　110 　年　　4 　　月　　21　　日
                              書記官  高瑞君